臺灣新北地方法院民事裁定
110年度簡抗字第27號
抗  告  人  豫祥開發股份有限公司

法定代理人  李惠群  
相  對  人  楊施桂枝
            楊益義  
            楊復長  
            楊美玲  
            楊仕宏  
上列當事人間請求分割共有物事件，抗告人對於民國110 年9 月
3 日本院板橋簡易庭110 年度板簡調字第95號裁定提起抗告，本
院裁定如下：
    主  文
原裁定關於訟訴標的價額核定部分廢棄。
本件訴訟標的價額核定為新臺幣貳拾貳萬貳仟元。
抗告費用新臺幣壹仟元由相對人負擔。
    理  由
一、抗告意旨略以：伊於民國110 年3 月23日以新臺幣（下同）
    22萬2,000 元拍定取得門牌號碼為新北市○○區○○路00巷00弄
    0 號之未辦保存登記房屋（權利範圍6 分之1 ；面積約5.5 
    坪），相當於每坪單價4 萬元，惟因前揭房屋並無土地，僅
    為持分未辦理保存登記，亦無點交，其建築價值每坪應於1 
    萬元至2 萬元之間，然原裁定竟以每坪單價87萬7,000 元作
    為計算本件裁判費之基準，並命抗告人補繳裁判
    費，顯有違誤，爰依法提起抗告等語。
二、按訴訟標的之價額，由法院核定。核定訴訟標的之價額，以
    起訴時之交易價額為準；無交易價額者，以原告就訴訟標的
    所有之利益為準。分割共有物涉訟，以原告因分割所受利益
    之價額為準，民事訴訟法第77條之1 第1 項、第2 項、第77
    條之11分別定有明文。又動產或不動產之交易價額常受買賣
    雙方之需求、主觀好惡、目的及利用價值等之影響，若當事
    人間就該交易價額有所爭執，尤應調查實際情形以為核定訴
    訟標的價額之依據。是此所謂之交易價額，應係指客觀之市
    場交易價額而言。至房屋課稅現值固可作為法院核定房屋交
    易價值之參考資料，然其僅係稅捐機關課徵房屋稅之基準，
    與房屋交易價值未必相當。
三、經查，本件抗告人係起訴請求分割共有物即門牌號碼新北市
    ○○區○○路00巷00弄0 號之未辦保存登記房屋（下稱系爭
    房屋），原裁定雖以抗告人所陳報之實價登錄查詢資料，每
    坪平均單價87萬7,000 元作為計算基礎，而認本件分割共有
    物之訴訟標的價額應核定為483 萬3,187 元，然因未辦保存
    登記建物之交易價格差異甚鉅，且未經不動產成交案件實際
    資訊申報登錄（即實價登錄制度），併參以抗告人自承系爭
    房屋無保存登記，且為6 人分別共有，全永和查無任何相近
    物件，故其他實價登錄案件參考意義不大等情（見原審卷第
    35頁），顯見上開價格不足以反應系爭房屋之交易價值。本
    院審酌系爭房屋之應有部分6 分之1 前經本院民事執行處以
    109 年度司執字第118994號強制執行拍賣，嗣由抗告人於11
    0 年3 月23日以22萬2,000 元得標買受之，此有系爭房屋權
    利移轉證書在卷可考(見本院110年度板簡調字第95號卷第15
    頁)，再考量系爭房屋之課稅現值（持分比率6 分之1 ）合
    計僅8 萬0,700 元(見本院110年度板簡調字第95號卷第49頁
    )，而認以系爭房屋拍定價格為其交易價值，較為合理，是
    本件訴訟標的價額核定為22萬2,000 元。
四、綜上，原裁定逕以抗告人所陳報實價登錄查詢資料上之每坪
    平均單價計算本件訴訟標的之價額，顯有未當，抗告意旨以
    此指摘，請求廢棄原裁定，為有理由，爰由本院廢棄，並裁
    定本件訴訟標的價額如主文第2 項所示。
五、據上論結，本件抗告為有理由，依民事訴訟法第436 條之1
    第3 項、第495 條之1 第1 項、450 條、第95條、第78條，
    裁定如主文。
中　　華　　民　　國　 110　　年　　12　　月　　20　　日
                  民事第三庭  審判長法  官  張誌洋
                                    法  官  許珮育
                                    法  官  黃繼瑜
以上正本證明與原本無異。
本裁定不得再抗告。
中　　華　　民　　國　 110　　年　　12　　月　　20　　日
                                    書記官  王元佑